臺灣士林地方法院交通事件裁定　　　　　 94年度交聲字第4號
原處分機關　臺北市交通事件裁決所
異　議　人
即受處分人　甲○○
上列受處分人因違反道路交通管理處罰條例案件，對於臺北市交
通事件裁決所93年12月2 日所為之處分（原處分案號：北市裁三
字第裁22-AIJ305893號），聲明異議，本院裁定如下：
    主  文
異議駁回。
    理  由
一、按汽車駕駛人，行經有燈光號誌管制之交岔路口闖紅燈者，
    處新台幣1,800 元以上5,400 元以下罰鍰，併計違規點數3
    點，道路交通管理處罰條例第53條第1 項、第63條第1 項第
    3 款定有明文。又按汽車行駛至交岔路口，其行進、轉彎，
    應遵守燈光號誌或交通警察之指示，道路交通安全規則第10
    2 條第1 項第1 款亦定有明文。
二、本件異議人即受處分人甲○○於民國93年11月12日上午10時
    36 分 ，駕駛車牌號碼5122-FN 號自小客貨車，沿臺北市○
    ○區○○路北往南方向行駛，途經松智路與信義路五段交岔
    路口時，竟違規闖越紅燈右轉，經臺北市政府警察局信義分
    局交通分隊警員掣單舉發，認其違反道路交通管理處罰條例
    第53 條 第1 項、第63條第1 項第3 款之規定，並經原處分
    機關即臺北市交通事件裁決所依上開規定及違反道路交通管
    理事件統一裁罰標準及處理細則等規定，於93年12月2 日裁
    處受處分人罰鍰新台幣（下同）2,700 元，並依同條例第63
    條第1 項第3 款記違規點數3 點。
三、受處分人聲明異議意旨略以：(一)當時伊駕車經過臺北市○○
    路口時號誌顯示為綠燈，伊車已超過暫停白線，要右轉時因
    前方機車擋路無法行走，號誌變為閃黃燈，至行經信義路時
    始轉為紅燈；(二)交通警察在距信義路右轉處100 至200 公尺
    遠處執勤，且白天有反光、捷運施工路面有誤差，無法看清
    楚當時情況，而警員應提供當時具體之人證、物證，豈能以
    遠處目視逕為處罰，故伊當下即未在舉發單上簽名云云，資
    為抗辯。
四、經查：
  (一)受處分人上開違規事實，業據證人即臺北市政府警察局交通
    警察大隊警員楊永強到庭結證稱：「（問：93年11月12 日
    上午10時36分時人在何處做何事？）我在101 大樓南側正門
    即信義路5 段上接近松智路口執行交通執法勤務。（問：當
    時異議人駕駛車號5122-FN 自小客貨車有何違規？）他沿松
    智路行駛北往西轉信義路紅燈右轉。（問：當時你站的位置
    視線有無遭到阻礙？）沒有。（問：你距離十字路口多遠?
    ）不到100 公尺。（問：異議人指稱他是在綠燈快轉紅燈時
    快速通過，有何意見？）不可能，因路口的時相是3個時相
    ，如果綠燈他已前行，一定可以通過，但是他是在已經紅燈
    時才右轉。該路口有個左轉保護時相，第一時相：信義路方
    向綠燈時，松智路是紅燈。第二時相：信義路西往北即左轉
    松智路，此時松智路號誌南往北是紅燈，松智路北往西右轉
    燈號是綠燈，可以右轉信義路，信義路東往西紅燈，西往東
    綠燈。第三時相：松智路為綠燈時，信義路皆為紅燈。當時
    異議人是第一時相走的，當時信義路是綠燈，松智路是紅燈
    。我原本值勤勤務是要取締違規迴轉，當時異議人拒絕簽名
    ，經我解釋，異議人的態度認為我不可能看到那個號誌，事
    實上我確實沒有看到松智路方向的號誌，我是依據信義路方
    向號誌是綠燈來推斷的。且當時違規車輛只有受處分人這部
    車．．．他是紅燈右轉，因信義路5 段是綠燈很久了，我才
    看到受處分人駕車左轉過來。」（參見本院94年2 月16日訊
    問筆錄）等語甚明。按交通警員掣單舉發違反道路交通管理
    處罰條例所列之違規事實，本質上為行政處分，係公務員基
    於職務上權力，依法就特定之具體事件所為具公法上效果之
    單方行政行為，基於公務員為公法上行為具有公信力之原則
    ，該行政處分當可被推定為真正，其據以依法處分之事實認
    定亦為正確無誤，此與民事訴訟法第355 條第2 項規定：「
    文書依其程式及意旨得認作公文書者，推定其為真正」之情
    形相同，本此公信原則，乃立法者賦予行政機關制定違反道
    路交通事件統一裁罰標準及處理細則，使執勤警員得當機處
    分（如該細則第23條）以達其維護交通秩序、安全之行政目
    的，據此，刑事訴訟法就犯罪證據有關之規定中，與屬行政
    秩序罰之交通違規裁罰本質不合之部分，自不在準用之列。
    上開證人身為公職，與異議人素不相識，復無仇怨，自無設
    詞誣陷致身觸偽證重罪之必要，其所言應可採信。再者，異
    議人既未就執勤員警之舉發有誤提出其他相關證據以供調查
    ，本院亦查無證據足資證明警員有捏造事實違法取締之情事
    ，則執勤警員本其維護交通秩序、安全職責所為之舉發，自
    應受到合法、正確之推定。此外，並有臺北市政府警察局93
    年11月12日北市警交大字第ALI305893 號舉發違反道路交通
    管理事件通知單、臺北市政府警察局信義分局93年11月26日
    北市警信分交字第09363978900 號書函、臺北市交通事件裁
    決所93年12月2 日北市裁3 字第22-AIJ305893號違反道路交
    通管理事件裁決書各1 份附卷可稽。
  (二)受處分人雖以上開情詞置辯，然其在本院辯稱：「（問：異
    議理由？）我在綠燈左轉（應為右轉之誤），前面有機車會
    擋到路，但是我已經超過前面白色的線，我已經看不到紅綠
    燈，我走到警察那邊，警察距離已經很遠了，他看不見我當
    時路口的狀況。」（參見同上訊問筆錄）云云，益明受處分
    人於超過停止線尚未完成轉彎動作時，已無法辨明當時路口
    燈號是否自綠燈轉為紅燈，則縱如伊所言情形，在機車擋路
    情況排除後，該路口燈號應已自警員所述之第三時相轉為第
    一時相，受處分人在此時完成右轉動作，自已違反前揭規定
    無疑。且按汽車行至有號誌之交岔路口，遇有前行或轉彎之
    車道交通壅塞時，應在路口停止線前暫停，不得逕行駛入交
    岔路口內，致號誌轉換後，仍未能通過妨礙其他車輛通行，
    道路交通安全規則第102 條第1 項第12款定有明文，受處分
    人既未在停止線前暫停，在路口因壅塞耽擱，燈號已變換為
    紅燈，竟仍前行右轉，違規情事彰彰明甚。
  (三)綜上所陳，受處分人有違規紅燈右轉之事實甚明，其所辯無
    非圖卸之詞，均無足採。從而原處分機關據以援引首揭規定
    ，裁處罰鍰2,700 元，併記違規點數3 點，並無不當。本件
    聲明異議為無理由，應予駁回。
據上論斷，應依道路交通案件處理辦法第19條，裁定如主文。
中　　華　　民　　國　　94　　年　　4 　　月　　22　　日
                  交通法庭法　官  李昆霖
以上正本證明與原本無異。
如不服本裁定應於送達後5日內向本院提出抗告狀。
　　　　　　　　　　　　　書記官  陳佳伶
中　　華　　民　　國　　94　　年　　4 　　月　　27　　日
